【裁判字號】    98,上訴,608
【裁判日期】    980513
【裁判案由】    擄人勒贖等
【裁判全文】
臺灣高等法院臺中分院刑事判決         98年度上訴字第608號
上  訴  人
即  被  告  丙○○
                    現因另案於臺灣臺中監獄臺中分監執行中
選任辯護人  王世勳律師
上  訴  人
即  被  告  丁○○
                    現因另案於臺灣臺中監獄執行中
上  一  人
選任辯護人  劉惠利律師
上列上訴人等因擄人勒贖等案件，不服臺灣臺中地方法院九十七
年度重訴字第三四九五號中華民國九十七年十二月三十日第一審
判決（起訴案號：臺灣臺中地方法院檢察署九十七年度偵字第一
二二六六號），提起上訴，本院判決如下：
    主  文
原判決關於丙○○、丁○○共同意圖勒贖而擄人部分，及定應執
行刑部分，均撤銷。
丙○○犯共同攜帶兇器強盜取得財物罪，累犯，處有期徒刑柒年
拾月；扣案之藍波刀壹支、本票貳張、證件影本壹張（含告訴人
乙○○身分證正反面影本各壹張、告訴人甲○○重型機車駕駛執
照正反面影本各一張）、保證書壹張均沒收。
丁○○犯共同攜帶兇器強盜取得財物罪，處有期徒刑柒年陸月；
扣案之藍波刀壹支、本票貳張、證件影本壹張（含告訴人乙○○
身分證正反面影本各壹張、告訴人甲○○重型機車駕駛執照正反
面影本各一張）、保證書壹張均沒收。
    事  實
一、丙○○前曾於民國（下同）九十一年間，因犯施用第一、二
    級毒品罪經臺灣臺中地方法院分別判處有期徒刑一年、四月
    確定，另又於九十二年間因違反槍砲彈藥刀械管制條例案件
    及犯竊盜罪，後經臺灣臺中地方法院分別判處有期徒刑七月
    及十月確定；丙○○所犯上開各罪被判處之有期徒刑因合於
    數罪併罰規定，後經臺灣臺中地方法院裁定其應執行刑為有
    期徒刑二年六月確定，嗣經入監執行，已於九十四年六月八
    日因縮短刑期假釋出監並交付保護管束，後至九十五年一月
    八日縮刑期滿，其假釋未被撤銷而執行完畢。此後丙○○又
    因犯施用毒品罪而經國防部中部地方軍事法院於九十五年間
    判處有期徒刑一年確定，並於九十六年二月十五日縮刑期滿
    執行完畢。另丁○○曾於八十八年間因犯強盜罪經臺灣南投
    地方法院判處有期徒刑八年確定，另因分犯脫逃罪、竊盜罪
    、偽造署押罪經臺灣南投地方法院分別判處有期徒刑一年三
    月、五月、三月，後並經減刑為有期徒刑七月又十五日、二
    月又十五日及一月又十五日確定；丁○○所犯上開各罪被判
    處（或減處）之有期徒刑因合於數罪併罰規定，後經臺灣南
    投地方法院裁定其應執行刑為有期徒刑八年六月確定。嗣經
    入監執行，已於九十四年七月二十日縮短刑期假釋出監，應
    至九十六年十月一日才縮刑期滿，惟丁○○在假釋期間，又
    於九十五年間因犯非法持有槍枝罪經本院判處有期徒刑三年
    十月確定，又因犯偽造印文二罪經臺灣彰化地方法院分別判
    處有期徒刑六月、五月並經減刑為有期徒刑三月、二月又十
    五日確定；丁○○所犯上開各罪被判處（或減處）之有期徒
    刑因合於數罪併罰規定，後經本院裁定其應執行刑為有期徒
    刑四年二月確定。丁○○之上開假釋亦因此而被撤銷，所餘
    殘刑與上開有期徒刑四年二月現正接續執行中（本案不構成
    累犯）。
二、詎丙○○及丁○○猶不知警惕。緣丙○○於九十七年五月十
    九日下午二時許，駕駛其不知情之女友馮于瑄所有車牌號碼
    為七一二五─ＥＭ號之自用小客車搭載丁○○，沿臺中市○○○路外側車道往臺中市區方向行駛；適乙○○騎乘車牌號
    碼為ＳＰＪ─二七五號之重型機車，亦沿臺中港路與丙○○
    、丁○○同方向並在其等後方行駛，乙○○之女友甲○○亦
    另行騎乘機車，跟隨在乙○○後方行駛。後在其等行經臺中
    港路與國際街陸橋附近之時，乙○○因見丙○○駕車速度太
    慢，擋住後方車輛，即騎乘前開機車至丙○○所駕駛自用小
    客車之右側，以臺語向丙○○稱「開快一點」；丙○○、丁○○二人因此心生不滿，在與乙○○發生口角之後，丙○○
    遂將車輛往右方行駛，將乙○○攔下，隨後丙○○與丁○○
    即下車，並基於共同傷害之犯意聯絡，由丙○○手持其所有
    之鋁棒，另由丁○○徒手，二人共同毆打乙○○，致使乙○○受有左上肢挫傷、上唇外傷、背部疼痛、腰部疼痛、合併
    瘀傷（十一Ⅹ四公分）之傷害。嗣經甲○○不斷向丙○○、
    丁○○道歉，其等二人始停止毆打乙○○（以上傷害部分，
    業經原審分別判處丙○○、丁○○各有期徒刑四月及三月，
    並經丙○○、丁○○於本院撤回此部分上訴而確定）。
三、惟丙○○、丁○○見乙○○、甲○○二人可欺，竟另起共同
    意圖為自己不法所有之犯意聯絡，先由丁○○以上開自用小
    客車之右後車門，有遭乙○○之機車撞出二個凹陷處為藉口
    ，要乙○○以新台幣（下同）一百萬元解決，後再減為三十
    萬元。惟乙○○認為上開自用小客車右後車門之二個凹陷處
    ，並非其機車所造成，並不同意賠償，且回應要報警前來處
    理；丁○○見狀，即向乙○○、甲○○二人恫稱：「報警看
    看，我是被通緝的」、「車上有槍，是我的子彈快，還是你
    跑得快」等語。隨後丙○○、丁○○二人為遂行其等共同意
    圖為自己不法之所有而逼使乙○○、甲○○二人交付財物之
    犯行，即強要乙○○、甲○○二人坐上丙○○所駕駛之上開
    自用小客車。乙○○、甲○○因乙○○先前被毆打之事，二
    人已心生畏懼，復遭丁○○揚稱車上有槍並要取用對其等不
    利之脅迫，遂依丙○○、丁○○之指示，進入丙○○所駕駛
    上開自用小客車之後座，而移置於丙○○、丁○○二人實力
    支配之下，喪失行動自由。此後，丙○○、丁○○即驅車繼
    續沿臺中港路行駛，並左轉東大路，往臺中縣大雅鄉方向行
    駛。雖在途中，丙○○曾於同日下午二時十九分許，以其持
    用之0000000000號行動電話，撥打電話給臺中縣
    豐原市原任職匯豐汽車之員工己○○持用之行動電話門號0
    000000000號，詢問己○○車門的價格，經己○○
    告以一個車門約為一、二萬元等語，但其仍推由丁○○命乙○○、甲○○要在半個小時之內向親朋好友籌款三十萬元交
    付。另丁○○在車行途中，並曾以其持用之不詳號碼行動電
    話，在電話中，向其姓名不詳之朋友宣稱：「今天抓到二個
    【盤仔】」（臺語）。乙○○、甲○○二人不斷道歉，但並
    未撥打電話向親朋好友籌款。丙○○、丁○○二人見狀，認
    非對乙○○、甲○○二人施以脅迫，乙○○、甲○○二人不
    會就範，乃再基於共同以脅迫至使不能抗拒而逼使乙○○、
    甲○○交付財物以為自己不法所有之犯意聯絡，由丙○○再
    亮出其所有放在車內之藍波刀（非屬槍砲彈藥刀械管制條例
    所列管之刀械）一支，向乙○○、甲○○恫稱：「錢不拿出
    來沒有關係，要一人砍一隻手就扯平」等語，丁○○亦揚稱
    ：「如果沒有籌錢，就要剁手拿去山上埋」，乙○○、甲○○二人再受此脅迫已致不能抗拒，甲○○乃告稱其銀行帳戶
    內有三萬元（實僅二萬四千元），乙○○銀行帳戶內有六萬
    元，共有九萬元（實僅八萬四千元），可提領出來交付等語
    ，丙○○遂於同日下午二時四十分許，將前開車輛駛至臺中
    縣大雅鄉○○路一五九○號之「萊爾富便利商店」，由丁○○與乙○○持其所有及甲○○之金融卡，進入前開便利商店
    內（甲○○則在車內由丙○○看管），由乙○○自其所有及
    甲○○所有之帳戶內分別提領六萬元、二萬四千元，共計八
    萬四千元交給丁○○；丙○○、丁○○嗣即朋分贓款，由丙○○分得五萬四千元，另由丁○○分得三萬元。但丙○○、
    丁○○取得八萬四千元後，猶不滿足，仍再驅車前往臺中市
    區，再命乙○○、甲○○簽具保證書一紙（內容略謂願對騎
    乘機車撞到上開自用小客車之事，負責賠償修理費用）及又
    命已致不能抗拒之乙○○簽發發票日期均為九十七年五月十
    九日、未填載到期日、面額各為十五萬元（票號為0000
    000號）、六萬六千元（票號為0000000號）之本
    票二張，另再命亦已不能抗拒之甲○○在此二張本票後面背
    書之後交付（連同前開已經取得之八萬四千元現金，共計三
    十萬元），而再對乙○○及甲○○取得上開本票債權之財產
    上不法利益。其後，迨丙○○駕車行至河南路與西屯路口之
    某便利商店，丁○○即下車將其分得之贓款交予其姓名年籍
    不詳之不知情女友，後再命乙○○影印其身分證及甲○○之
    駕照交付影本後，始於西屯路與河南路口釋放乙○○、甲○○。
四、乙○○、甲○○獲釋後，於翌日即九十七年五月二十日上午
    十一時二十七分許，即至臺中市警察局第六分局協和派出所
    報案（另在臺中市○○○路與國際街陸橋附近之案發現場，
    亦有民眾於案發後向警方報案）。而丙○○於九十七年五月
    二十日晚上十一時許，駕駛前開自用小客車行經臺中縣沙鹿
    鎮○○路與英才路口處時，經警見丙○○行跡可疑，予以盤
    查後，經丙○○同意搜索，當場扣得鋁棒一支、藍波刀一支
    、本票二張、證件影本一張、保證書一張，進而查獲丙○○
    。
五、案經被害人乙○○、甲○○訴由臺中市警察局第六分局報告
    臺灣臺中地方法院檢察署檢察官偵查起訴。
    理  由
壹、證據能力部分
一、按告訴人係向司法警察機關或偵查機關申告犯罪事實而要求
    訴追之人，於我國刑事訴訟法中，並非法定列舉之獨立證據
    方法，若以告訴人所陳親身經歷之被害經過，作為認定犯罪
    事實之依據時，乃居於證人之地位，證據方法為證人，必須
    踐行有關證人之證據調查程序，除非有依法不得令其具結之
    情形，否則事實審法院應命其具結，若依法應具結而未具結
    時，該告訴人、被害人有關被害事實之陳述，無證據能力，
    法院不得援其陳述作為判決之基礎（最高法院九十三年臺上
    字第五九六四號判決意旨參照）。經查證人即本案告訴人乙○○、甲○○於司法警察調查時所為之陳述，為被告以外之
    人於審判外之陳述，屬傳聞證據，而被告等之辯護人於原審
    法院行準備程序時已就上開供述之證據能力提出爭執（見原
    審法院卷第五三頁背面），經審酌該陳述案發經過之內容，
    與其等二人於原審法院作證時陳述之經過大致相同，並考量
    證人於乙○○、甲○○原審法院審理時業經傳喚到庭具結作
    證，且經檢、辯雙方為交互詰問，認證人乙○○、甲○○於
    司法警察調查時所為之陳述，尚非為證明本案犯罪事實之存
    否所必要者，而與刑事訴訟法第一百五十九條之二或第一百
    五十九條之三所定情形不相符合，復查無其他得例外取得證
    據能力之法律依據，是依刑事訴訟法第一百五十九條第一項
    規定，該項證據方法應予排除，不得作為本案證明被告二人
    有罪之依據。
二、次按被告以外之人於審判外之言詞或書面陳述，除法律有規
    定者外，不得作為證據，刑事訴訟法第一百五十九條第一項
    定有明文；復按被告以外之人於偵查中向檢察官所為之陳述
    ，除顯有不可信之情況者外，得為證據，同法第一百五十九
    條之一第二項亦有規定；另按被告以外之人於審判外之陳述
    ，雖不符前四條之規定，而經當事人於審判程序同意作為證
    據，法院審酌該言詞陳述或書面陳述作成時之情況，認為適
    當者，亦得為證據；當事人、代理人或辯護人於法院調查證
    據時，知有第一百五十九條第一項不得為證據之情形，而未
    於言詞辯論終結前聲明異議者，視為有前項之同意；同法第
    一百五十九條之五規定甚明。經查：本案除證人乙○○、甲○○於司法警察調查時所為之陳述，並無證據能力，此部分
    理由已如上所述之外；經本院本案判決所引用之下列審判外
    言詞或書面證據資料，其中關於檢察官偵訊時之證詞部分，
    被告二人及其等選任辯護人均未主張或釋明有何「顯有不可
    信之情況」，依據卷內證據，亦難認為有此情形，依據刑事
    訴訟法第一百五十九條之一第二項之規定，自得採為證據。
    此外其餘之審判外言詞或書面證據資料，檢察官及被告丙○○、丁○○以及其等之選任辯護人對其證據能力均不爭執，
    且經本院審理時逐一提示，均已表示沒有意見，且於言詞辯
    論終結前亦未為聲明異議，依刑事訴訟法第一百五十九條之
    五規定，視為已有將該等傳聞證據採為證據之同意，本院審
    酌下列審判外言詞或書面證據資料作成之情況，查無違法取
    證之情形，認應係出於其自由意志，具有可信性，並無不適
    宜作為證據之情形，則依據刑事訴訟法第一百五十九條之五
    之規定，自亦堪認定具有證據能力。
貳、事實認定部分
一、本案上訴人即被告（以下均簡稱為被告）丙○○、丁○○二
    人在本院審理時，雖均坦承伊等二人確有於上開時、地，因
    上開原因而共同毆打告訴人乙○○成傷，及此後告訴人乙○○、甲○○確有坐上被告丙○○所駕駛之上開自用小客車，
    並由告訴人乙○○於前開時、地以上開金融卡提領八萬四千
    元交付，由被告丙○○分得五萬四千元，另由被告丁○○分
    得三萬元等事實；另被告丙○○、丁○○在本院審理時，亦
    不否認伊等取得上開現金之後，確有再驅車前往臺中市區，
    再命乙○○、甲○○簽具保證書一紙及本票二張（票號：0
    000000號、面額：十五萬元，票號：0000000
    號、面額：六萬六千元）交付，以及在上開車輛行至河南路
    與西屯路口之某便利商店，被告丁○○在下車交付不詳金額
    之現金予其姓名年籍不詳之不知情女友之後，亦有再命告訴
    人乙○○影印其身分證及甲○○之駕照交付影本，之後始於
    西屯路與河南路口讓告訴人乙○○、甲○○離開等事實；惟
    本案被告丙○○、丁○○二人均矢口否認伊等就此部分所為
    ，有何犯罪情事，並一致辯稱：本案係因行車糾紛所致，乙○○、甲○○係為討論車門賠償問題而自願上車，其等之行
    動自由並未遭受伊等限制，其後之賠償亦係依據雙方和解內
    容而履行，伊等並未以脅迫手段逼令告訴人乙○○、甲○○
    二人交付財物，且因車門受損而求償，亦無為自己不法所有
    之意圖，應不為罪等語。被告丁○○並另辯稱：伊不是叫告
    訴人乙○○、甲○○去籌錢，而是要叫其等請人來處理車門
    賠償問題，且丙○○在案發之前本來就要給伊三萬元，伊收
    取三萬元並非分贓等情。
二、第查：本案被告丙○○、丁○○確有因為上開原因而以上開
    犯罪手段共同傷害告訴人乙○○之犯行部分，除經被告丙○○、丁○○二人於偵、審中均坦白承認，且經證人乙○○、
    甲○○於偵訊及原審證述一致之外，並有財團法人光田綜合
    醫院診斷證明書一紙附卷可稽，及有鋁棒一支扣案可資佐證
    。被告丙○○、丁○○此部分之犯行，復經原審判決有罪確
    定。此部分事實自堪認定。
三、次就本案被告丙○○、丁○○二人共同以上開手法非法剝奪
    證人乙○○、甲○○二人之行動自由，及共同以上開脅迫手
    段至使證人乙○○、甲○○二人不能抗拒而交付財物部分，
    被告丙○○、丁○○二人雖以上開情詞否認其等二人有此部
    分犯罪，惟本案被告丙○○、丁○○二人此部分犯行，有下
    列證據足以證明：
（一）證人乙○○之證詞
（１）證人乙○○於九十七年六月十日偵訊時證述：九十七年五
      月十九日下午二時許，我從沙鹿住處出發要去台中市○○
      路上班，我騎ＳＰＪ─二七五號機車，甲○○騎機車在我
      後面，我沿中港路往市區方向行駛，我們在國際街陸橋處
      ，在我前面有一部自用小客車開很慢，因為前面又堵車，
      我就很生氣，我就將機車騎到車子旁，跟他講開快一點啦
      ，我講完之後，車子就將我攔下，就有二個人下車，被告
      丙○○手拿鋁棒，被告丁○○沒有拿，被告丙○○就要打
      我的頭，我就用我的手去擋，打了五、六下，我去擋，也
      有打到我的背部一下，被告丁○○就往我的臉打下去，甲○○見狀就來擋，叫他們不要打了；之後他們二個人就說
      要如何賠償，我就說要請警察來量，被告丁○○就說「你
      打電話看看，我車上有槍」，之後他們就叫我們上車，然
      後就要我們賠償一百萬元，車子就（由）中港路左轉東大
      路，他們還說今天釣了二個「盤仔」，之後在往中科路上
      鄉○○路上，被告劉嘉崎就拿出一把藍波刀，向我們說錢
      要不要拿出來，我沒有把錢拿出來要把我剁手剁腳並帶到
      山上埋，當時約下午二時三十分許，後來在大雅的神林路
      有一間萊爾富，被告丁○○就說叫我下車領錢，甲○○就
      將提款卡交給我，我的提款卡領了六萬元，甲○○的提款
      卡領了二萬四千元，他叫我要把裡面的錢領光，我將錢交
      給被告丁○○，之後車子就沿中清路往大雅的方向開，在
      車上被告丙○○有叫我及甲○○要寫本票，一張八萬四千
      元（應為六萬六千元），一張十五萬元，我簽好之後就交
      給被告丙○○，之後再把我們載到臺中市○○路跟西屯路
      交叉口，叫我到超商去影印我的駕照及甲○○的身分證交
      給他，之後才放我們走等語（見偵查卷第二二頁）。
（２）證人乙○○於九十七年六月十二日偵訊時證述：他們有講
      一百萬要不要解決，被告丙○○講說他車上有槍，被告丁○○說看我們跑的快還是子彈跑的快，因為他們說他們有
      槍，我們不得不上車，我們一上車，他們就給我們計時，
      要我們去找人籌三十萬元等語（見偵查卷第三六至四十頁
      ）。
（３）證人乙○○於原審法院九十七年十月二十八日審理時，證
      述：九十七年五月十九日下午我騎乘機車往市區方向，我
      騎在慢車道，前面塞了公車、機車、汽車一堆車，我一直
      騎，騎到最前面是一臺黑色的小轎車，時速一、二十公里
      ，擋在那裡，我很氣，我騎過去，罵「開快一點啦！」，
      車就往裡面切，擋住我往前走的路，把我擋起來，我機車
      有稍微往內側倒，兩個下來話沒有講，被告丙○○直接拿
      鋁棒就打我的頭，我以手去擋，所以沒有打到頭，這樣周
      旋，後來被告丁○○也用拳頭打我，我閃避不及，被被告
      丁○○打到嘴唇而流血，背後也有被打到，身上被他們二
      人打，我也怕甲○○被打，後來他們就突然停下來，他們
      說我的機車倒下去時去碰到他們的車門，但我覺得實際上
      沒有，他就說要我賠償，一開始被告丁○○開天價說要一
      百萬元，後來又喊價說三十萬元，這是在事發的路邊，當
      時因為我們擋在車道，所以後面已經因為堵了一堆車，我
      當時本來說叫警察來量，但被告丁○○說你叫警察看看，
      是我的子彈快，還是你跑得快，但我考慮到當天是陰雨的
      天氣，甲○○穿雨衣，且平常沒有運動，所以跑不快，我
      不可能留她一人跑掉，被告丁○○當時就說來車上說，不
      然你要跑，看是你跑得快，還是我的子彈快，所以我與甲○○就上了他的車子，機車就一樣倒在現場，事後要回到
      現場時，發現可能已經被路人拖到路的最邊邊的慢車道與
      人行道的落差地點；當時被告丁○○說他有槍，所以我雖
      然很想跑，但不可能丟下甲○○，所以上了他們的車，路
      上雖然有人，但沒有人會救，且是第一次遇到這樣事情，
      我很緊張，我都沒有呼救，上車後車開很快，繼續往慢車
      道衝，衝到東海大學的東大路左轉往中科的方向一直開，
      車子是被告丙○○開的，在車上沒有被打，被告丁○○先
      說我先給你們打電話，要我們去籌錢，被告丁○○後來講
      電話時說他今天釣到兩個「潘仔」，並轉頭向我們說就是
      我們這種「潘仔」，被告丁○○在路邊時有說一百萬元，
      及三十萬元的金額，後來在車上也有再說，價格都是他們
      講的，我們只是一直賠不是，他們就從一百萬元降成三十
      萬元，就不肯再降了，被告丁○○要我們打電話籌錢，是
      要我們自己想辦法，就是要我們自己用自己的手機去打電
      話找親友去籌錢，因為我沒有錢，也沒有有錢的朋友，所
      以我與甲○○並沒有遵從他的指示打電話給親朋好友籌錢
      ，一路上我先拜託他們饒我們，但他們二人不理會我們，
      一直叫我們想辦法去籌，開車開一段路，被告丁○○說如
      果沒有籌錢，他要剁手拿去山上埋，被告丙○○從駕駛座
      拿出藍波刀說要把我們剁手，看我們要不要就範，他刀抽
      出來我們就嚇到，我們就拜託他不要這樣，我們會賠錢，
      刀就又放回去，後來我女友比較早知道他的意思，甲○○
      說她有三萬元，但後來去領才兩萬多元，我說我有六萬多
      元，我覺得他們就是用這種方式暗示我們去領錢，我們就
      說戶頭就只有這樣的錢，他們就在大雅、中科一帶的田邊
      小路繞，來到一家萊爾富，被告丁○○叫我下去，且被告
      丁○○與我一起下去，我猜他可能怕我跑，所以甲○○留
      在車上，我們就去萊爾富店內的郵局提款機領錢，甲○○
      在車上先告訴我她的密碼，我領了兩萬元、後來被告丁○○看到裡面還有四千元，又要我再去領，我的戶頭領了六
      萬元，領光光，被告丁○○也還有看帳戶內有無餘款，領
      完後被告丁○○在車上算錢，並分錢，後來被告丙○○要
      我們寫本票、車禍釐清責任的的書面制式資料，內容大約
      是指我們心甘情願賠他的意思，因為他亮刀子說要把我們
      手砍斷去山上埋，我對他們不熟，怕被剁手、腳，所以我
      及甲○○才依他指示簽名，就是要賠他們三十萬元，並且
      蓋手印，車上都有印泥等文具，後來被告丁○○要我影印
      我的證件，我一個人下去影印後，再拿到車上給被告丁○○才放我們下車；在領錢過程中，雖然是在萊爾富店內，
      且有店員在場，我很想向店員求救，但因為甲○○在車上
      ，我不敢冒險等語（見原審法院卷第八九至一○二頁）。
（二）證人甲○○之證詞
（１）證人甲○○於九十七年六月十一日偵訊時證述：九十七年
      五月十九日下午一時五十分許，我與乙○○從沙鹿出發，
      要去臺中市各騎一臺機車，沿中港路往臺中市區行駛，於
      下午二時許行經東園巷跟臺中港路交叉口，發現被告丙○○他們開的車在前面，約離我們五十公尺，他們開的很慢
      ，有好幾部車一直按喇叭，但被告丙○○他們還是一樣開
      的很慢，我離乙○○約十公尺，乙○○就騎機車到他們車
      旁，當時乙○○很生氣口氣很凶，跟他們講叫他們開快一
      點，後面都塞車了；並行約五、六公尺，當時被告丙○○
      有將車窗搖下來，他們就說「講舍小」，他們就用車子將
      乙○○撞倒攔下他，乙○○就站起來，他們就下車，當時
      被告丙○○拿鋁棒，被告丁○○沒有拿東西，被告丙○○
      就講這是慢車道，我開二十公里不行喔，乙○○就說你們
      擋了一堆人，他們就一直打乙○○，被告丁○○就說你們
      不知死活，惹到我們，我就靠近乙○○，一直跟他們道歉
      ，當時被告丙○○拿鋁棒往乙○○的頭方向打，乙○○用
      手去擋，打了四、五下，被告丁○○就打乙○○右側的嘴
      角，乙○○的嘴角就一直流血，被告丁○○就說我們撞壞
      了他的車子，一百萬要不要解決，乙○○就說要報警，被
      告丁○○就說你們敢報警看看，我是通緝的，我們就說我
      們賠，他們就叫我們上車，我就說不要，被告丙○○就說
      他車上有傢伙，要不要上車，要不然要請你們吃子彈，我
      們就跟著他上車，之後丙○○就往市區○○○○○路，在
      東大路上被告丁○○說我們上車半個小時之內，要我們跟
      我們的親朋好友籌錢，他說要籌三十萬元，我們就說我們
      的親朋好友沒有那麼多錢，我一直跟他們道歉，說我們沒
      有這麼多錢，說我們不懂事不好意思，惹到你們，被告丁○○就叫我們閉嘴，就往中科裡面開，中科有通往大雅的
      路，就在鄉○○路逛，約快三時到到達中科，被告丁○○
      就說你們還不趕快打電話，已經過了幾分鐘，我們沒有打
      ，因為我們不敢打，後來我還是一直道歉，被告丙○○就
      說錢不拿出來沒有關係，他要我們每個人一人一隻手，他
      就將刀子亮出來，我們還是一直道歉，被告丁○○有打電
      話給他朋友，告訴他朋友他抓到二個「盤仔」，我感覺到
      他一直開來開去，我覺得他要我們的錢，我就跟他講我有
      二萬四千元，我男友有六萬元，不然我們提給你，就帶我
      們到一家萊爾富，然後被告丁○○就跟我男朋友下車去領
      錢，我有將我的提款卡交給乙○○，我和被告丙○○在車
      上，被告丙○○就叫我寫一張我們肇事賠償，他們沒有刑
      事責任，我就寫，之後他們就領錢回來了，共拿了八萬四
      千元，被告丁○○拿了三萬元，被告丙○○拿了五萬四千
      元，之後被告劉嘉崎邊開車邊叫我們寫本票，當時我們車
      子是往臺中市區方向開，當時是叫乙○○寫，我在後面備
      註，金額就是扣案的本票，後來到了河南路與西屯路，他
      們又叫乙○○去影印身分證及我的駕照，又問我們其他的
      尾款何時給他們，我們就說一個星期，他們就放我們下車
      等語（見偵查卷第二七至二九頁）。
（２）證人甲○○於九十七年六月十二日偵訊時證述：（問：為
      何要跟他們上車？）因為他們說他們有槍，我們不得不上
      車等語（見偵查卷第三七頁）。
（３）證人甲○○於原審法院九十七年十月二十八日審理時，證
      述：九十七年五月十九日下午二時，我與乙○○各騎一部
      機車行經中港路慢車道上，當天被告丙○○拿棍子，被告
      丁○○揮拳打乙○○的嘴，因為當天兩位被告開在前面開
      很慢，後面塞車，乙○○騎到旁邊要他們開快點，他被打
      時，我嚇到，我有停下來求被告二人不要打，他們有停下
      來，但被告說車子被我們的機車撞到，我們就說要叫警察
      來量，但被告丁○○說他們是被通緝的，要我們報警看看
      ，後來被告二人叫我們上車，我們本來不要，但他們說車
      上有刀、槍，且他們有鋁棒，我怕如果真的逃跑，他們真
      的拿槍出來，被告丁○○是看我跟乙○○上車才上車，上
      車時我們嚇死，沒有看被告丙○○手上是否還拿著鋁棒，
      一上車開車到東大路時，他們說要給我們半小時籌錢，在
      現場時，他們就說車子給我們撞，要我們賠一、兩百萬元
      ，因為被告丁○○一直要我及乙○○打電話籌錢，他一直
      說給我們半小時，打給任何人都可以，因為我說沒有錢，
      被告丙○○說要一人砍一支手就扯平，後來我想到他就是
      馬上要錢，我才說我有多少錢，一開始我還說錯，說我戶
      頭有三萬元，後來才發現是兩萬四千元；我們在車上時不
      敢求救，因為我怕被告二人，一個說他是被關在逃的嫌犯
      ，一個說有槍，且有拿刀出來，所以我不敢打，又說要砍
      手去山上埋掉，所以我當時很害怕；去便利商店時，因為
      被告丙○○要我留在車上，所以沒有一起下車領錢等語（
      見原審法院卷第一○三至一○六頁）。
（三）經查證人乙○○、甲○○證述上開案發經過，核與被告丙○○於九十七年五月二十一日警詢時供述：警方查扣之
      告訴人乙○○所簽立之本票二張（面額分別為十五萬元及
      六萬六千元）、保證書一張及身份證影本、告訴人甲○○
      駕照影本等是在我駕駛七一二五－ＥＭ號自小客車內後座
      墊底下起獲，因我與綽號被告丁○○跟告訴人乙○○發生
      行車糾紛後，我與被告丁○○立即下車攔住告訴人乙○○
      、甲○○，我手持一支鋁棒向告訴人乙○○追打、而被告
      丁○○徒手亦猛打告訴人乙○○，之後才心起歹念，是被
      告丁○○提議向他們恐嚇取財，並出言恐嚇致使他們心生
      畏懼後，就命令他們上我所駕駛之自小客車，被告丁○○
      就在車內亮出預藏之兇器藍波刀再次出言恐嚇他們不得任
      意跑掉，我就開至臺中縣神岡鄉某家萊爾富超商，被告丁○○並強押告訴人乙○○下車至超商內提款八萬四千元，
      我在車內負責看住告訴人甲○○，提款後我就開車載他們
      到臺中市逢甲商圈附近，在車內命令告訴人乙○○簽立二
      張本票及一張保證書，並命令告訴人甲○○於後處簽立年
      籍擔保，並留下告訴人乙○○身分證影本、甲○○駕照影
      本，才讓他們離去，藍波刀是被告丁○○放在我車上，鋁
      棒是我的等語（見警卷第六至八頁）；九十七年五月二
      十一日偵訊時供述：案發日下午二點多，當時我開車在中
      港路，告訴人乙○○騎機車來跟我挑釁，我就直接把車停
      在馬路旁，我拿鋁棒打告訴人乙○○，被告丁○○徒手打
      告訴人乙○○，告訴人乙○○機車倒下去撞到我的車門，
      我要求他幫我修理，被告丁○○要他整臺車買下來，我就
      叫告訴人乙○○賠十五萬元，後來我與被告丁○○叫告訴
      人乙○○跟甲○○上我的車，但是他們在車內跟我討價還
      價，那時刀子放在我的椅子那裡，我就拿起刀來嚇告訴人
      乙○○、甲○○他們，問他們要不要修理，後來告訴人甲○○說她的戶頭裡有三萬元，我們開車到神岡鄉的某家萊
      爾富，被告丁○○就帶告訴人乙○○下車領告訴人甲○○
      的戶頭內二萬四千元，領完之後告訴人乙○○再領他自己
      的戶頭六萬元，上車後再叫告訴人乙○○簽本票二張，後
      來在河南路與西屯路口放告訴人乙○○、甲○○下車，藍
      波刀是被告丁○○的，鋁棒是我的等語（見偵查卷第十一
      至十二頁）；其情節大致相符，益徵證人乙○○、甲○○
      二人之上開證詞與事實相符。另按證人之陳述有部分前後
      不符，或相互間有所歧異時，究竟何者為可採，法院仍得
      本其自由心證予以斟酌，非謂一有不符或矛盾，即應認其
      全部均為不可採信；尤其關於行為動機、手段及結果等之
      細節方面，告訴人之指陳，難免故予誇大，證人之證言，
      有時亦有予渲染之可能；然其基本事實之陳述，若果與真
      實性無礙時，則仍非不得予以採信（最高法院七十四年臺
      上字第一五九九號判例要旨參照）。經查本案證人乙○○
      、甲○○對被告二人為脅迫行為時之語言文字及身體動作
      等經過細節，雖未能前後為完整相同一致之證述；惟證人
      乙○○甫遭毆打成傷，其與證人甲○○嗣又被非法剝奪行
      動自由，二人突遭遇此事故，心緒均不穩定，各人對被告
      二人突來之脅迫言詞及舉動僅能為片段之記憶，事後各人
      於偵、審中再依據上開記憶而為陳述，部分細節會證述不
      一自能理解，尚不能以證人前後所述有部分細節不一致，
      即謂其等不利於被告二人之證言全不可採。且上開證人二
      人就：被告等係以自用小客車之車門受損為由，要求證人
      乙○○賠償一百萬元，後改為三十萬元，且被告二人在上
      開案發期間曾先後以「報警看看，我是被通緝的」、「車
      上有槍，是我的子彈快，還是你跑得快」、亮出置於車內
      之藍波刀、「錢不拿出來沒有關係，要一人砍一隻手就扯
      平」、「如果沒有籌錢，就要剁手拿去山上埋」等言語及
      舉動對證人乙○○、甲○○二人施以脅迫，以及證人乙○○嗣後如何提領六萬元、二萬四千元交給被告丁○○，暨
      嗣後又如何簽具保證書、本票交付，及影印身分證、駕照
      影本交付，後才於臺中市○○路與河南路口被釋放等被告
      二人犯罪主要情節，證述亦大致一致。本院綜合全案卷證
      ，認為被告二人在上開時地，確有以前開言語脅迫上開證
      人二人，使其等二人交付上開財物等情節，並非虛構，應
      屬可信。
（四）再參以被告丙○○於九十七年六月十一日偵訊時供述：
      在大雅時我有叫他們賠我一個車門，是他們不想賠錢，我
      才把刀子拿出來，是被告丁○○說叫他們錢領一領就好了
      ，我只有講車門不賠沒有關係，給我劃一刀，其他的如告
      訴人甲○○所言等語（見偵查卷第二九頁）；於九十七
      年六月十二日偵訊時供述：（問：為何要叫他們賠一百萬
      元？）因為我要離開時，發現他的機車倒在我的車門旁約
      十公分處之地上等語（見偵查卷第三九頁）；九十七年
      七月四日偵訊時供述：當天下午二時，我和被告丁○○從
      國際街開車要去臺中市拿錢給被告丁○○的女朋友，當時
      我們在路上吃水果，時速四十公里，告訴人乙○○就過來
      說開快一點，及罵三字經，我才會說「罵啥小」！我就問
      他「你要吵架嗎？」，我就將車子往右邊停，讓後面的機
      車過去，被告丁○○就先下車，他就和告訴人乙○○打起
      來，我看到被告丁○○被告訴人乙○○打一拳，我才會拿
      鋁棒去打告訴人乙○○背部，打了五、六下，我要走時，
      就看到他的機車倒在我車子旁邊，我的車子有掉漆，所以
      我要告訴人乙○○賠我一個門，我跟他說你要賠我一個車
      門，他說要多少錢，我說要去車行估價，我就打電話給我
      朋友己○○請他幫我問車門的價錢，我就上車，並叫他們
      上車，他們二個人就一起上車，我們就沿中科方向走，經
      過大雅鄉○○路，我當時看告訴人理直氣狀，我就想我車
      子有一把刀子，並拿出來跟他們講「不賠沒有關係啊！給
      我畫一刀就不用賠了」，當時他就沒有說話了，之後告訴
      人甲○○就說他戶頭裡面有三萬元，要到便利商店領錢，
      被告丁○○跟告訴人開十五萬元，告訴人乙○○先下去領
      錢，被告丁○○跟過去看，被告丁○○又出來跟告訴人甲○○講戶頭沒有三萬元，只有二萬四千元，被告丁○○又
      回便利商店，後來我才知道領了八萬四千元，在車上叫告
      訴人乙○○寫本票、保證書，我教他們二個人如何寫本票
      ，寫完我們就沿環中路到河南路與西屯路交叉路口的加油
      站對面有一家超商，告訴人乙○○就下車到超商影印身分
      證，影印完就上車，我就叫他們自己回去等語（見偵查卷
      第八五至八七頁）；九十七年九月十六日原審準備程序
      中供述：九十七年五月十九日約下午二點左右，我駕駛七
      一二五－ＥＭ小客車載被告丁○○，經過臺中港路與國際
      街陸橋東海大學門口附近時，告訴人乙○○騎機車到我駕
      駛座的旁邊，口氣很不好叫我開車開快一點，用三字經罵
      我，我才用臺語說「你現在在說啥小」，告訴人乙○○就
      一樣回我的話，我就說「現在是要打架是不是」，告訴人
      乙○○說「是」，我馬上踩煞車，被告丁○○就先下車，
      我看被告丁○○被告訴人乙○○打一拳我才拿鋁棒下車去
      打告訴人乙○○，打了好幾下後，總共打兩次，要走時才
      發現告訴人乙○○的機車沒有用腳踏，直接翻倒而撞到我
      的車門，當時我還有看到地上有我黑色車門所掉落的油漆
      ，發現我的車門有兩個凹洞，才要求他要賠償我新的車門
      ，他們當時有說要叫警察來，被告丁○○用臺語向他們說
      「你們報警看看」，我就上車打電話給在豐原匯豐汽車車
      行的己○○，當時己○○沒有說多少錢，說要問零件部，
      問完再回撥電話給我，當時我還有聽到被告丁○○與告訴
      人乙○○在車外吵架，打完電話我叫告訴人乙○○上車，
      在車上告訴人乙○○還理直氣壯不要賠車門，我當時很生
      氣，我就拿起車上的藍波刀向告訴人乙○○說不要賠就算
      了，但要給我畫一刀，我左手握方向盤，右手從駕駛座的
      椅子下拿出一把我自己的藍波刀，因我之前有與人打架被
      打，要去尋仇所以放一把藍波刀在車上要用，被告丁○○
      有說要他們籌錢賠車門，我有聽到被告丁○○開價要他們
      賠償十五萬元，被告丁○○可能當時也缺錢，所以想要藉
      機向這兩個被害人揩油，告訴人甲○○在我說「如果不要
      賠可以要給我畫一刀」後，自己就主動說提款卡裡面有三
      萬元，結果被告丁○○聽到她說提款卡裡面有三萬元就說
      要賠錢可以，但是要賠十五萬元，告訴人甲○○就把提款
      卡交給告訴人乙○○，並拜託我給他們到便利商店領錢，
      後來車子開到神岡鄉的萊爾富便利商店，是告訴人乙○○
      拿告訴人甲○○的提款卡去領，被告丁○○有跟進去，後
      來被告丁○○出來向告訴人甲○○說提款卡裡面只有兩萬
      四千元，沒有三萬元，當時告訴人甲○○正在車上寫保證
      書，我要告訴人甲○○寫保證書，被告丁○○講完又進去
      便利商店，出來時，被告丁○○拿了五萬四千元給我，我
      問被告丁○○說全部領五萬四千元嗎，被告丁○○說他那
      邊還有三萬元，因為我怕私底下拿這一條錢，怕這樣會吃
      官司，這樣會有刑事責任，所以就要求被害人簽保證書，
      我叫告訴人乙○○簽兩張本票，一張是六萬六千元，一張
      是十五萬元，身分證是在臺中市○○路與西屯路路口在被
      告丁○○租屋處附近的超商，由告訴人乙○○自己下車去
      影印的，拿到保證書、本票、身分證影本後，給告訴人乙○○、甲○○他們下車離去，我自己當時有貪那多餘的錢
      ，與被告丁○○向被害人恐嚇，多少有一點可以分這樣等
      語（見原審法院卷第五十頁背面至五一頁背面）。及被告
      丁○○於九十七年六月十二日偵訊時供述：當天下午被
      告丙○○開他的車載我，我們從東海別墅買東西吃，下午
      二、三時，我們邊開邊吃西瓜，告訴人乙○○就騎機車過
      來，說我們會不會開車，開這麼慢，被告丙○○就回答說
      開慢一點是不可以嗎？我們就將車子停下來，我們下車沒
      有講什麼，只是吵架，被告丙○○拿鋁棒打告訴人乙○○
      ，我徒手打告訴人乙○○的嘴巴，打完我們要離開，發現
      車門被機車倒下撞到受損，我問要不要賠償，當時被告丙○○有打電話給車行，要換一個門，當時有說要賠三十萬
      元，他們說沒有那麼多，我有跟他們說如果現在沒有錢，
      可以打電話找朋友替他們處理，後來改十五萬元，他們也
      說好，在車上被告丙○○有拿出來嚇他們，被告丙○○說
      如果不賠門的話，讓我劃一刀，我就講有槍，我是要嚇他
      們，要他們趕快跟我們處理，後來告訴人甲○○就說他提
      款機有三萬元要賠我們，共拿了八萬四千元，被告丙○○
      叫他們簽本票等語（見偵查卷第三七至三八頁）；九十
      七年九月十六日原審法院準備程序時供述：九十七年五月
      十九日下午我坐被告丙○○的車，告訴人乙○○突然來副
      駕駛座我坐的位置旁的窗戶邊，當時我窗戶是全部開著，
      一邊騎車一邊用臺語說，開那麼慢是在開啥小，被告丙○○就回他說「不然是在說啥小」，被告丙○○就把車子停
      下來，當時告訴人乙○○的機車就停在車子的右後車門旁
      邊，我一下車就與告訴人乙○○打架，被告丙○○看我個
      子比較小，可能打輸，所以就拿鋁棒下車，我就站到旁邊
      ，換被告丙○○打告訴人乙○○，被告丙○○打告訴人乙○○約七、八下，打完告訴人乙○○，我們馬上就要上車
      走了，突然才看到被告丙○○右後車門有損壞，我們也不
      知道是何時損壞的，開車出門時車門是好的，且當時被害
      人乙○○的機車倒在我們車旁，且機車手把有車子的黑色
      的漆，所以我們才認為是告訴人乙○○撞的，但我們不知
      道是何時撞的，才問告訴人乙○○要不要賠償，告訴人乙○○說他要賠償，當時因為在慢車道，後面擋到很多車子
      ，很多人按喇叭，我就說上車講賠償的事情，告訴人甲○○說不要上車可不可以，我就說可以，當時在還沒有上車
      前，我與被告丙○○都有問告訴人乙○○要不要賠償，告
      訴人乙○○都有答應要賠償，但都沒有說到要如何賠償，
      告訴人二人就一起上車，他們二人的機車就丟在現場，上
      車後被告丙○○說他要打電話問車行問看看多少錢，丙○○打電話問車行朋友要多少錢，並要被害人賠償車門就好
      了，但打了兩、三次都沒有人接電話而打不通，所以我就
      叫告訴人乙○○要賠錢，我半開玩笑說叫告訴人乙○○賠
      一臺新的車子一百萬元也不過份，我當時情緒已經緩和下
      來了，所以才這樣說，告訴人乙○○說要賠償，但告訴人
      乙○○與甲○○都一直說沒有錢，因為我不知道賠償金額
      多少且本來想說被害人可能會殺價，所以我叫他們要賠償
      十五萬元，結果沒有想到被害人都沒有殺價就答應，我當
      天有急用錢而缺三萬元，這是我自己要用的，沒有要交給
      他人使用，我就叫他們去借錢來賠，他們說他們沒有地方
      借錢也沒有打電話，我說沒有得借也要賠償，不能就此作
      罷，過一會，被告丙○○很生氣，就從駕駛座拿出藍波刀
      用台語向被害人二人說不要賠沒有關係，但要給他殺一刀
      就好了，被害人二人就都說提款卡裡面有錢，但沒有說有
      多少錢，說要領給我們可不可以，我就說可以，我們就去
      找有提款機的便利商店，找了好幾間都沒有，後來才找到
      一間便利商店但我不知道那裡是哪裡，到了之後，我先下
      車，告訴人乙○○跟在我後面，告訴人乙○○領他與告訴
      人甲○○的錢後，因為我急用三萬元，所以我就拿三萬元
      放在口袋就上車，其他的錢我拿給被告丙○○等語（見本
      院卷第五二頁）。可知被告丙○○、丁○○對於大部分經
      過與證人乙○○、甲○○為相同之陳述，但對於關鍵事項
      ：如何使證人乙○○、甲○○上車，在車上如何持刀
      逼使證人乙○○、甲○○籌錢等案發經過之供述則均避重
      就輕，並與告訴人二人上開證述及被告丙○○前揭供述相
      佐，故被告丙○○、丁○○之辯解未控制告訴人二人行動
      自由，及未脅迫逼使告訴人二人交付財物云云，尚難採信
      。本院審酌被告丙○○坦承係其於車上亮出置於車內之藍
      波刀、並要證人乙○○、甲○○不拿錢出來沒有關係，一
      人砍一隻手就扯平，爰認定此部分係被告丙○○所為。又
      在案發期間另有刑期待執行者係被告丁○○，被告丁○○
      於偵訊亦坦承伊曾以伊有槍枝為詞，要恫嚇上開證人趕快
      處理，又證人乙○○之證詞以其在原審之證詞較為詳盡，
      其在原審亦證稱：「被告丁○○當時就說來車上說，不然
      你要跑，看是你跑得快，還是我的子彈快」等語；則以「
      報警看看，我是被通緝的」、「車上有槍，是我的子彈快
      ，還是你跑得快」等語出言恫嚇之人應係被告丁○○無疑
      ；。此外，被告丁○○復曾在車內揚稱：「如果沒有籌錢
      ，就要剁手拿去山上埋」等語，亦據證人乙○○於原審證
      述明確；審酌上開各情，本院本案亦認被告丁○○於上開
      案發期間，亦有以上開言詞對證人乙○○、甲○○脅迫。
（五）按「不法所有」云者，除係違反法律之強制或禁止規定者
      外；其移入自己實力支配管領之意圖，違反公共秩序或善
      良風俗，以及逾越通常一般之人得以容忍之程度者，亦包
      括在內（最高法院九十三年度臺上字第九十四號、九十四
      年度臺上字第五一九四號、八十三年度臺上字第五四三七
      號判決可資參照）。換言之，是否應給予「不法」之評價
      ，在於以公序良俗之社會通念，此種得到財物之行為，其
      取得之手段是否逾越一般人可容忍之範圍為標準。經查本
      案被告丙○○、丁○○縱以其等與告訴人乙○○有上開車
      輛受損之賠償糾紛為詞，而向告訴人二人要求付款。但依
      據證人乙○○、甲○○之證詞及被告二人之供詞，證人乙○○所騎乘之機車有無撞到被告丙○○所駕駛之自用小客
      車，致生二處凹陷之車損，及證人乙○○是否需對此事負
      責，此情已非無疑。且本案被告丙○○、丁○○二人所爭
      執上開自用小客車右後車門被撞損部分，僅為二處小凹陷
      ，此情有臺灣臺中地方法院檢察署九十七年六月二十八日
      勘驗筆錄及照片四張附卷可按（見偵查卷第六八至七十頁
      ）；謂此凹陷需賠償一百萬元或三十萬元，此顯非社會通
      念及一般常人所能想像並認為正當。況證人己○○亦於偵
      、審中時，先後到庭證稱：被告丙○○有打電話給伊，問
      一個車門多少錢，伊有跟被告丙○○講大約一、二萬元等
      語（見偵查卷第一一五頁，本院卷第一○九頁）；足證被
      告丙○○、丁○○對於縱使更新車門，其費用亦不過一、
      二萬元之事實，均知之甚明。則被告丙○○、丁○○仍向
      告訴人乙○○、甲○○強索一百萬元，再降為三十萬元之
      金額，參以被告丙○○於警訊供承「我們是因行車糾紛並
      毆打他們後才心起歹念，是丁○○提議向他們恐嚇財物」
      等語（見警卷第七頁），及被告丙○○、丁○○均於原審
      自承當時確有藉機揩油之意思（見原審法院卷第五一頁背
      面、一七七頁背面），則被告丙○○、丁○○就超過車門
      價值之財物部分，主觀上自堪認有不法所有之意圖。又本
      案證人乙○○先遭被告丙○○、丁○○二人共同以上開手
      法毆打成傷，當時雖在白天並在路邊，但無人救援，其後
      復因被告丁○○揚稱：「報警看看，我是被通緝的」、「
      車上有槍，是我的子彈快，還是你跑得快」等語，證人乙○○、甲○○乃不得不坐入被告丙○○所駕駛之自用小客
      車內而喪失行動自由，此後被告丙○○、丁○○二人在要
      逼使證人乙○○、甲○○交付上開財物之前，又由被告丙○○亮出置於車內之藍波刀，並揚稱：「錢不拿出來沒有
      關係，要一人砍一隻手就扯平」等語，被告丁○○亦再出
      言以：「如果沒有籌錢，就要剁手拿去山上埋」等言語恫
      嚇；依據上開案發當時之客觀情狀，證人乙○○、甲○○
      二人顯係因為已無法抗拒，才陸續為上開交付財物、簽發
      保證書、本票及證件影本之行為。其間，證人乙○○雖下
      車提款，但其女友即證人甲○○仍在車上由被告丙○○監
      看，自無從因為證人乙○○可下車提款，提款期間被告丁○○並未攜持刀、槍強押，即認定其尚有自由意志而並非
      無法抗拒。被告二人執此為辯，為本院本案所不採信。
（六）此外，復有臺新銀行自動櫃員機交易明細表二張、告訴人
      乙○○所有之彰化銀行帳戶及告訴人甲○○所有之臺灣企
      銀北屯分行帳戶存摺影本各一份、本案查獲地點之電子地
      圖一張、查扣物品照片共十張、車輛照片一張、行動電話
      之通話紀錄照片一張、本案車號七一二五─ＥＭ號自小客
      車與ＳＰＪ─二七五號機車之行車示意圖二張、行動電話
      0000000000號於九十七年五月十九日之雙向通
      聯紀錄、彰化銀行沙鹿分行九十七年九月十一日彰沙字第
      二四五四號函及九十七年九月二十四日彰沙字第二五五三
      號函各一份、臺灣中小企業銀行北屯分行九十七年九月十
      八日北屯字第二五七八號函一份、臺新國際商業銀行九十
      七年十月七日臺新作文字第九七一四五五○號函一份附卷
      （見警卷第三四至三七、五六至五八頁，偵查卷第八九、
      九十、九六，原審法院卷第五六至五八、七六至七七、九
      四、九五頁），及鋁棒一支、藍波刀一支、告訴人乙○○
      簽發並由告訴人甲○○背書之本票二張、告訴人乙○○、
      甲○○簽立之保證書一張、證件影本一張（含告訴人乙○○身分證正反面影本各一張、告訴人甲○○重型機車駕駛
      執照正反面影本各一張）扣案可資佐證。事證明確，本案
      被告二人之上開犯行應堪認定。
、論罪部分
一、本案被告丙○○所有並於犯罪持用之藍波刀一支，係鋼製，
    質堅銳利，足以對人之生命、身體安全產生危害，係屬刑法
    第三百二十一條第一項第三款所規定之「兇器」，應無可疑
    。是核被告二人上開所為，係犯刑法第三百零二條第一項之
    非法剝奪他人行動自由罪，及同法第三百三十條第一項、三
    百二十八條第一項之攜帶兇器強盜取得財物罪、以及同法第
    三百三十條第一項、三百二十八條第一項之攜帶兇器強盜取
    得財產上不法利益罪。被告二人以一犯罪行為而同時非法剝
    奪二人之行動自由，及以一攜帶兇器強盜之犯罪行為而同時
    使二人交付其等管領之財物，以及以一攜帶兇器強盜之犯罪
    行為而同時使二人交付財產上之不法利益，均係一行為觸犯
    二罪名之想像競合犯，均應依據刑法第五十五條之規定，從
    一重各依非法剝奪他人行動自由一罪，及攜帶兇器強盜取得
    財物一罪，以及攜帶兇器強盜取得財產上不法利益罪處斷。
    又被告二人以一攜帶兇器強盜之行為，而同時取得現金財物
    及本票債權之財產上不法利益，亦係一行為觸犯二罪名之想
    像競合犯，亦應依據刑法第五十五條之規定，從有實際所得
    情節較重之攜帶兇器強盜取得財物罪論處。再者，被告二人
    所犯上開非法剝奪他人行動自由罪及攜帶兇器強盜取得財物
    罪，亦有一行為觸犯二罪名之想像競合犯關係，亦應依據刑
    法第五十五條之規定，從一重依攜帶兇器強盜取得財物罪處
    斷。又本案被告二人就上開犯罪之實行，二人均有犯意聯絡
    ，行為分擔，為共同正犯。
二、本案公訴人之起訴意旨雖指訴被告二人上開所為，係按刑法
    第三百四十七條第一項之意圖勒贖而擄人罪。惟刑法第三百
    四十七條第一項之意圖勒贖而擄人罪，其犯罪態樣，係將被
    害人置於行為人實力支配之下，以便向被害人或其關係人勒
    索財物，因此擄人勒贖罪係妨害自由與恐嚇取財之結合犯。
    惟本案被告逼使證人乙○○、甲○○交付財物之手段，已致
    其等不能抗拒，並非僅是恐嚇取財。且被告二人係以車損為
    藉口，強令證人乙○○、甲○○交付財物及簽發本票；由其
    等上開犯罪情節，尚難認與意圖勒贖而擄人，後再命交付贖
    款，以為換取人身自由之代價之犯罪情節相同。本案被告二
    人於警、偵、審中，亦未見其等有供述係為勒贖而擄略人身
    。本案被告二人所為，尚與刑法第三百四十七條第一項之意
    圖勒贖而擄人罪之犯罪構成要件有別；其等所為該當之罪名
    ，應認定如前一所述。茲因基本社會事實同一，本院應變更
    起訴法條而為審判。
三、又被告丙○○前曾於九十一年間，因犯施用第一、二級毒品
    罪經臺灣臺中地方法院分別判處有期徒刑一年、四月確定，
    另又於九十二年間因違反槍砲彈藥刀械管制條例案件及犯竊
    盜罪，後經臺灣臺中地方法院分別判處有期徒刑七月及十月
    確定，被告丙○○所犯上開各罪被判處之有期徒刑因合於數
    罪併罰規定，後經臺灣臺中地方法院裁定其應執行刑為有期
    徒刑二年六月確定，嗣經入監執行，已於九十四年六月八日
    因縮短刑期假釋出監並交付保護管束，後至九十五年一月八
    日縮刑期滿，其假釋未被撤銷而執行完畢；此後被告丙○○
    又因犯施用毒品罪而經國防部中部地方軍事法院於九十五年
    間判處有期徒刑一年確定，並於九十六年二月十五日縮刑期
    滿執行完畢；以上事實有臺灣臺中地方法院檢察署刑案資料
    查註紀錄表及本院被告丙○○之全國前案紀錄表在卷可按。
    其於受此有期徒刑之執行完畢後，於五年內因故意再犯本案
    有期徒刑以上之二罪，為累犯，應依法加重其刑。
四、扣案之藍波刀一支，係被告丙○○所有（起訴書誤載藍波刀
    為被告丁○○所有），業據被告丙○○供述在卷（見警卷第
    八頁，原審法院卷第五一、一六六頁），並供本案上開強盜
    犯罪所用之物；而扣案之本票二紙、保證書一紙、證件影本
    一張（含告訴人乙○○身分證正反面影本各一張、告訴人甲○○重型機車駕駛執照正反面影本各一張），則均為被告丙○○、丁○○因犯加重強盜罪所得之物，爰分別依刑法第三
    十八條第一項第二款、第三款之規定，予以宣告沒收。
五、另查告訴人乙○○、甲○○獲釋後，於翌日即九十七年五月
    二十日上午十一時二十七分許，即至臺中市警察局第六分局
    協和派出所報案，並製作筆錄，而使有偵查犯罪權限之機關
    人員庚○○知悉有上開犯罪行為後，被告丙○○旋於同日夜
    間十一時許，駕駛前開自用小客車行經臺中縣沙鹿鎮○○路
    與英才路口處時，為臺中市警察局第六分局協和派出所警員
    庚○○見其行跡可疑，予以盤查後，經被告丙○○同意搜索
    ，當場發現被告丙○○持有鋁棒一支、藍波刀一支、本票二
    張、證件影本一張、保證書一張時，被告丙○○僅向庚○○
    警員陳稱係與人發生車禍而取得，並未供述係上開犯罪而取
    得，且庚○○警員因見被告丙○○持有之鋁棒已打過之痕跡
    ，且與該所受理之上開案件聯想後，對被告丙○○產生懷疑
    後，打電話向告訴人查詢確認，經由告訴人告知後，方知悉
    本案發生經過等情，業據證人庚○○於原審法院證述明確（
    見原審法院卷第一六三頁背面至一六五頁），並有臺中市警
    察局第六分局九十七年十一月十一日中分六警偵字第○九七
    ○○三九六五五號函一份附卷可佐（見原審法院卷第一三二
    至一四八頁）；故被告丙○○雖於九十七年五月二十一日之
    警詢時有坦承犯行，但尚不符合刑法自首之要件，無從依據
    刑法自首之規定得予減刑，附此敘明。
肆、原審判決認被告二人否認犯罪不足採信，而為被告二人有罪
    之判決，固非無見，惟原審判決認定被告二人係犯刑法第三
    百四十七條第一項之意圖勒贖而擄人罪，此部分尚有未合。
    是本案被告二人以上開情詞上訴否認上開犯罪，其等之上訴
    雖無理由，但原審判決就上開部分既有上開可議之處，自屬
    無可維持，應由本院將原判決關於被告二人共同意圖勒贖而
    擄人部分，及定應執行刑部分，均予以撤銷，並就其等所犯
    共同攜帶兇器強盜取得財物罪等部分予以改判。爰審酌被告
    二人有事實欄所載之犯罪紀錄，有本院被告二人之全國前案
    紀錄表在卷可考，其等二人之素行均非良好，詎在為上開行
    車糾紛之事故而聯手毆打告訴人乙○○之後，見被害人乙○○、甲○○可欺，即自恃年輕力壯，公然在上開車輛、行人
    來往出入頻繁之大道旁非法剝奪被害人乙○○、甲○○之行
    動自由，進而再為本案上開攜帶兇器強盜犯行，除使被害人
    乙○○、甲○○惶恐莫甚，造成心理難以抹滅之傷害之外，
    其等顯無視法律規範，所為並危害社會治安、破壞社會秩序
    甚鉅，復再審酌其等犯罪之手段及犯罪後之態度等等一切犯
    罪情狀，分別量處如主文第二、三項所示之刑，並為主文第
    二、三項所示沒收之宣告。又本案雖係被告二人上訴，但因
    原判決適用法律有誤，本院仍得諭知較原審判決為重之刑，
    併此敘明。
伍、據上論斷，應依刑事訴訟法第三百六十九條第一項前段、第
    三百六十四條、第二百九十九條第一項前段、第三百條、刑
    法第二十八條、第三百零二條第一項、第三百二十八條第一
    、二項、第三百三十條第一項、第五十五條、第四十七條第
    一項、第三十八條第一項第二款、第三款，刑法施行法第一
    條之一，判決如主文。
本案經檢察官戊○○到庭執行職務。
中    華    民    國    98    年    5     月    13    日
            刑事第三庭   審判長法  官   王  增  瑜
                               法  官   梁  堯  銘
                               法  官   廖  柏  基
以上正本證明與原本無異。
如不服本判決應於收受送達後十日內向本院提出上訴書狀，其未
敘述上訴之理由者，並得於提起上訴後十日內向本院補提理由書（
均須按他造當事人之人數附繕本）「切勿逕送上級法院」。
                               書記官   曾  煜  智
中    華    民    國    98    年    5     月    13    日
附錄條文
刑法第三百三十條第一項
犯強盜罪而有第三百二十一條第一項各款情形之一者，處七年以
上有期徒刑。


司法院資訊處製作；財團法人民間司法改革基金會備份。
